【裁判字號】    96,上更(一),852
【裁判日期】    970506
【裁判案由】    殺人未遂
【裁判全文】
臺灣高等法院刑事判決             96年度上更(一)字第852號
上  訴  人  臺灣板橋地方法院檢察署檢察官
被      告  乙○○
指定辯護人  義務律師賴錫卿
上列上訴人因被告殺人未遂案件，不服臺灣板橋地方法院92年度
訴字第1837號，中華民國93年7月13日第一審判決（起訴案號：
臺灣板橋地方法院檢察署92年度偵字第10861號），提起上訴，
經判決後，由最高法院發回更審，本院判決如下：
    主  文
原判決關於乙○○部分撤銷。
乙○○傷害人之身體，處有期徒刑月，如易科罰金，以銀元
佰元（即新臺幣玖佰元）折算壹日，減為有期徒刑壹月又拾伍日
，如易科罰金，以銀元佰元（即新臺幣玖佰元）折算壹日。
    事  實
一、乙○○與案外人甲○○（業經最高法院判決無罪確定）係屋
    主與房客關係，其等與被害人丙○○（已於民國﹝下同﹞97
    年3月間死亡）係鄰居關係，素有怨隙。92年3月13日上午11
    時許，因丙○○與甲○○發生口角衝突，乙○○與丙○○於
    臺北縣三重市○○○路28巷8號2樓之樓梯間相互拉扯，結束
    後丙○○步下樓梯至一樓找鄰居訴苦，經十餘分鐘後，丙○○再度走上二樓住處門口與乙○○理論，乙○○基於傷害之
    犯意，以徒手毆打丙○○之頭部、臉部及腿部，致丙○○因
    重心不穩跌下樓梯，因而受有頭部外傷、左顴骨骨折、左下
    肢撕裂傷、右眼眶血腫等傷害。
二、案經丙○○訴由臺灣板橋地方法院檢察署檢察官偵查起訴。
    理  由
一、按被告以外之人於審判外之陳述，雖不符刑事訴訟法第159
    條之1至第159條之4之規定，而經當事人於審判程序同意作
    為證據，法院審酌該言詞陳述或書面陳述作成時之情況，認
    為適當者，亦得為證據。當事人或辯護人於法院調查證據時
    ，知有第159條第1項不得為證據之情形，而未於言詞辯論終
    結前聲明異議者，視為有前項之同意。刑事訴訟法第159條
    之5定有明文。被告乙○○及其辯護人於原審及本院審理時
    對於檢察官所提各項證據方法之證據能力均表示「沒意見」
    （見原審法院卷第60頁、本院上訴審卷第43頁、第57、第71
    頁），且本案言詞辯論終結前，被告及其辯護人並未爭執被
    告以外之人於審判外之言詞或書面陳述之證據能力，揆諸上
    開規定，應認被告及其辯護人已同意上開各該證據方法得作
    為證據，而本院審酌上開各該證據均非非法取得之證據，並
    無證據力明顯過低之情形，復經本院於審判期日就上開證據
    依法進行調查、辯論，依法自有證據能力。
二、訊據被告乙○○否認有何傷害丙○○之犯行，其於原審法院
    審理時辯稱：是他（丙○○）自己跌下樓的，我人都走路走
    不穩了，如何造成告訴人的傷害；於本院審理時辯稱：我沒
    有推丙○○，是丙○○要踢甲○○，自己摔下去的云云。惟
    查：
    (一)被告於原審法院審理時稱：我質問他為何打女人，後來他
      打我，我才打他，但是我打他那裡我忘記了，當時我是徒
      手的，我打他他應該沒有受傷等語（原審法院卷第211頁
      ）。
    (二)證人即同案被告甲○○於警詢時稱：他們二人互毆（偵卷
      第50頁）；於原審法院審理時稱：被告林看到我被壓在地
      上，後來被告林就跟張打了起來，當時被告林及張都沒有
      拿東西互打，他們是徒手打架的，後來我跟他們二個人說
      不要打了，張的太太看到打架，就喊說不要打了，並一直
      說好了、好了等語（原審法院卷第27頁），當時被告林是
      站在門裡面，後來告訴人上樓來，用腳要踢我，我閃開，
      告訴人就掉下去樓梯了，當時他是踩空了，才掉下去的（
      原審法院卷第59頁）；當時他手扶著樓梯欄杆上來，他的
      腳要把我踢下去，後來我閃到他家去，他人就摔下去了，
      當時我想拉他但是我自己站不穩，我沒有拉到他人等語（
      原審法院卷第207頁）；於本院審理時結證稱：被告跑過
      來，問丙○○說男人為何打女人，兩人拉拉扯扯，丙○○
      就跑掉了，告訴人老婆說不要這樣，年紀都很大了。後來
      丙○○又回來，用腳要踢我，丙○○拉樓梯的扶手，沒有
      抓好，摔下去了，摔下去就受傷了等語（本院更(一)審卷第
      56頁）。
    (三)證人即告訴人丙○○於原審法院審理時到庭證稱：當時11
      點多我站在門口那裡，被告甲○○抱住我，然後被告林拿
      東西打我，後來我倒在地上，頭部也受傷了，後來我頭被
      打暈了，我也不知道何人打我的，是被告二人推我下樓去
      的等語（原審法院卷第28頁）。
    (四)證人張王寶鳳（即丙○○之妻）於本院前審審理時到庭證
      稱：被告乙○○毆打我先生，拳打腳踢，我向他求情請他
      不要打我先生，甲○○沒有動手，打我先生的原因是被告
      以為我先生有偷他們樓上種的絲瓜，我用拐扙阻止乙○○
      ，他才停止毆打我先生等語（本院前審卷第73頁）。
    (五)證人黃秀琴於警詢時稱：那一天上午11點多我起床，有聽
      到樓上有吵聲，吵了很久，其中我有聽到張的太太在叫「
      不要把他打死」和「願給你們跪」，且也有拼拼碰碰的聲
      音，後來我穿好衣服準備出門上班，看到張人倒在樓梯下
      、我家門口旁等語（偵卷第56頁）；於原審法院審理時到
      庭證稱：當天我起床在刷牙，聽到有人說我給你跪不要把
      他打死，這個人就是當事人的太太等語（原審法院卷第
      171頁）。
    (六)證人即三重派出所警員王木隆於原審法院審理時結證稱：
      當時勤務中心通報是打架，後來到醫院我們看告訴人還滿
      清醒的，現場也沒有兇器，所以以傷害案件處理等語（原
      審法院卷第178頁）。
    (七)證人即祐民綜合醫院醫師王怡昌於原審法院審理時結證稱
      ：右眼窩是血腫不是裂傷，是撞擊造成的等語（原審法院
      卷第205頁）。
    此外，復有現場照片17禎、馬偕紀念醫院（診字第92/189號
    ）甲種診斷診明書、祐民綜合醫院（乙診字第500217號）診
    斷證明書各一紙附卷可稽（偵查卷第20頁至第22頁、第60頁
    至第65頁、第18頁、第19頁），核與告訴人指訴相符而堪以
    採信。公訴意旨認被告有殺人之犯意，涉犯殺人未遂罪嫌。
    惟查，證人甲○○於警詢時稱：（問：當時乙○○有無持兇
    器毆打丙○○？）他沒有持任何兇器等語（偵卷第10頁）；
    證人張王寶鳳於警詢時稱：沒有看見他們二人有拿刀等語（
    見偵卷第48頁）；於本院前審審理時到庭結證稱：當時乙○○手上沒有拿東西等語（本院前審卷第75頁）。證人王怡昌
    於原審法院審理時結證稱：（辯護人問：告訴人是否摔傷或
    是不明利器所傷？）我認為摔傷的可能性比較大，因為傷口
    不整齊（原審法院卷第204頁）；傷口周圍不平整，不像是
    利器切傷的等語（原審法院卷第206頁）。又觀諸告訴人所
    受之傷勢，係遭被告以徒手毆打及跌落樓梯受傷所致，並非
    遭利器所傷，復無任何兇器扣案可資佐證，是被告並無殺人
    之犯意，應堪認定。綜上，本件被告乙○○傷害犯行事證明
    確，應依法論科。
三、核被告所為，係犯刑法第277條第1項普通傷害罪。檢察官起
    訴認被告涉犯刑法第271條第2項殺人未遂罪，尚有未洽，惟
    起訴之基本社會事實同一，本院自得變更起訴法條予以審理
    。被告行為後，刑法業於94年2月2日修正公布，95年7月1日
    起施行。按行為後法律有變更者，適用行為時之法律，但行
    為後之法律有利於行為人者，適用最有利於行為人之法律，
    修正後刑法第2條第1項定有明文。而本次法律變更，比較時
    應就罪刑有關之共犯、未遂犯、想像競合犯、牽連犯、連續
    犯、結合犯，以及累犯加重、自首減輕暨其他法定加減原因
    （如身分加減）與加減例等一切情形，綜其全部罪刑之結果
    而為比較（最高法院95年5月23日95年度第8次刑事庭會議決
    議參照）。經查：修正後刑法第33條第5款之規定，罰金最
    低額為新臺幣1,000元，惟依被告行為時之刑法第33條第5款
    規定，罰金之最低額僅新臺幣3元。修正前之規定對被告較
    為有利。被告行為時之刑法第41條第1項前段規定：犯最重
    本刑為5年以下有期徒刑以下之刑之罪，而受6個月以下有期
    徒刑或拘役之宣告，因身體、教育、職業、家庭之關係或其
    他正當事由，執行顯有困難者，得以1元以上3元以下折算1
    日，易科罰金。參酌被告行為時之修正前罰金罰鍰提高標準
    條例第2條前段（現已刪除）規定，就其原定數額提高為100
    倍折算1日，則本件被告行為時之易科罰金折算標準，應以
    銀元300元折算1日，經折算為新臺幣後，應以新臺幣900元
    折算為1日。而95年7月1日修正公布施行之刑法第41條第1項
    前段則規定：犯最重本刑為5年以下有期徒刑以下之刑之罪
    ，而受6個月以下有期徒刑或拘役之宣告者，得以新臺幣100
    0元、2000元或3000元折算1日，易科罰金。比較新、舊法結
    果，以舊法之規定，較有利於被告。揆諸前揭最高法院決議
    及修正後刑法第2條第1項前段、後段規定之「從舊、從輕」
    原則，自應適用被告行為時之法律，即修正前刑法之相關規
    定及罰金罰鍰提高標準條例第1條前段規定，予以論處。又
    被告行為後，中華民國96年罪犯減刑條例業經於96年7月16
    日施行，被告所為合於該條例第2條第1項第3款之規定，應
    依法減其宣告刑二分之一。
四、原審以被告犯罪嫌疑不足、檢察官所提之證據未能使法院形
    成有罪之心證，而為被告無罪之諭知，固非無見。惟查，被
    告傷害丙○○之犯行，業經被告自承有與丙○○互毆之事實
    ，且經證人甲○○、丙○○於原審偵審及本院前審審理時，
    證人張王寶鳳於檢察官偵查及本院前審審理時，證人黃秀琴
    於檢察官偵查及原審法院審理時，證人王木隆、王怡昌於原
    審法院審理時證述綦詳，是被告此部分傷害犯行堪以認定。
    原判決以證據不足而諭知被告無罪，此部分認定事實錯誤，
    檢察官上訴，核有理由，應由本院將原判決關於乙○○部分
    撤銷改判。爰審酌被告前未有犯罪前科，此有本院被告前案
    紀錄表在卷足憑，素行尚稱良好，及其犯罪之動機、目的、
    手段係以徒手毆打被害人、犯罪所造成被害人之損害，暨犯
    罪後否認犯行、未與被害人和解等一切情狀，量處有期徒刑
    月，減為有期徒刑壹月又拾伍日，併諭知易科罰金之折算
    標準以銀元佰元（即新臺幣玖佰元）折算壹日。
據上論斷，應依刑事訴訟法第369條第1項前段、第364條、第300
條、第299條第1項前段，刑法第2條第1項前段、第277條第1項、
第41條第1項前段 (修正前)，罰金罰鍰提高標準條例第1條、第2
條（修正前），現行法規所定貨幣單位折算新臺幣條例第2條，
中華民國96年罪犯減刑條例第2條第1項第3款、第7條、第9條，
判決如主文。
本案經檢察官鄭富銘到庭執行職務。
中    華    民    國    97    年    5     月    6    日
                  刑事第十二庭  審判長法  官  蔡永昌
                                      法  官  施俊堯
                                      法  官  陳榮和
以上正本證明與原本無異。
檢察官如不服本判決，應於收受送達後十日內向本院提出上訴書
狀，其未敘述上訴之理由者並得於提起上訴後十日內向本院補提
理由書（均須按他造當事人之人數附繕本）。
                                      書記官  林吟玲
中    華    民    國    97    年    5     月    6    日
附錄：本案論罪科刑法條全文
中華民國刑法第277條第1項
傷害人之身體或健康者，處三年以下有期徒刑、拘役或一千元以
下罰金。


司法院資訊處製作；財團法人民間司法改革基金會備份。
